# 合同收入确认的问题

提问人：火小禅 时间：2015-11-03 07:14:46
陈老师，请教您一个收入确认的问题，A公司是一个从事节能环保、制冷技术开发及相关设备研发、制造、销售；资源综合利用工程设计、总承包、设备成套及技术咨询、技术服务、技术转让。现在与客户签订了一个合同，合同是《供货、技术服务协议书》。合同内容是在甲方（客户）的生产余热发电工程中，负责余热设备的供货、安装，以及相关技术服务。合同总价款 8000 万元，其中安装及工程技术服务费用 1000 万元，设备及材料费 7000 万元。支付方式是协议签订后支付 8000 万元20%即 1600 万元，作为定金；接下来按A公司交付各个不同设备的时点，逐步支付合同价款，直至安装工作全部结束，支付85%，电站发电时支付到90%，剩余10%作为质保金。发票随款项支付开具安装费发票、增值税发票。合同中还对设备所有权做了约定，即甲方款项支付不到协议总价90%时，设备所有权归A公司，支付到协议总价95%时，所有权自动转移到甲方。 现在我们纠结在收入确认的问题：有的认为安装及技术服务按执照工程进度确认收入，设备待货款支付到95%时，确认收入。有的认为，安装及技术服务，还有设备都应当按照工程进度确认收入，这样与实际情况才相符；请陈老师您指点，这个合同应当如何确认收入，先谢谢您！

回答人：chenyiwei
对于此类总承包合同，客户是需要一套已经安装调试好的、可使用的设备，仅仅提供设备或者服务，对客户而言都没有独立的商业价值。因此应将此处的设备提供和安装服务作为一个整体采用建造合同模式确认收入。其中，设备成本只有在运到现场投入安装时才能计入已发生的合同成本中。另外，法律上的所有权的约定对会计处理无实质影响。

提问人：CPA2040 时间：2016-12-15 22:08:59
陈老师，“法律上的所有权的约定对会计处理无实质影响” 这个如何理解？如果购销合同上明确了诸如“未全部付款时，所有权属于原销售方”条款，不影响会计上收入确认，感觉与准则收入确认的“风险报酬转移”，从字面上好像矛盾，如何解释？

回答人：chenyiwei
要注意区分“法律上的所有权”与“所有权上的主要风险和报酬”的区别，详见《企业会计准则讲解（ 2010 ）》P214。

提问人：zhs7403 时间：2016-12-16 10:20:12
陈老师,我个人同意你说的,但是cpa教材以及准则的例题都是分别走的,即可以区分销售商品和安装的情况,比如我引用的以下电梯安装的情况.按道理不安装电梯也是没有意义的,但准则采用的是分别走收入,这一点该如何理解？cpa教材收入章节提供劳务收入的例题也是分别核算收入，并非是完工百分比法。
三、同时销售商品和提供劳务交易 企业与其他企业签订的合同或协议，有时既包括销售商品又包括提供劳务，如销售电梯的同时负责安装工作、销售软件后继续提供技术支持、设计产品同时负责生产等。此时，如果销售商品部分和提供劳务部分能够区分且能够单独计量的，企业应当分别核算销售商品部分和提供劳务部分，将销售商品的部分作为销售商品处理，将提供劳务的部分作为提供劳务处理；如果销售商品部分和提供劳务部分不能够区分，或虽能区分但不能够单独计量的，企业应当将销售商品部分和提供劳务部分全部作为销售商品部分进行会计处理。

回答人：chenyiwei
今后新修订的收入确认准则中的“合同合并”概念应可以解决这个问题。现在的建造合同准则中也有类似概念。